【裁判字號】    95,交上易,229
【裁判日期】    950621
【裁判案由】    過失傷害
【裁判全文】
臺灣高等法院臺中分院刑事判決       95年度交上易字第229號
上  訴  人
即  被  告  丁○○
選任辯護人  何中慶律師
上列上訴人因過失傷害案件，不服臺灣臺中地方法院九十四年度
交易字第四一一號中華民國九十四年十二月二十日第一審判決（
起訴案號：臺灣臺中地方法院檢察署九十四年度偵字第一一三二
號），提起上訴，本院判決如下：
    主  文
原判決撤銷。
丁○○因過失傷害人，致重傷，處有期徒刑肆月，如易科罰金，
以佰元折算壹日。
    事  實
一、丁○○於民國（下同）九十三年九月一日下午一時四十一分
    許，駕駛車牌號碼７Ｖ－０１７３號之自小客車，沿臺中縣
    龍井鄉○○○路由西往東方向行駛，行經上開路段與中山二
    路西巷口時，明知其駕車行駛之上開道路雖係主幹道，但上
    開交叉路口並無號誌，且地面上有減速標線與「慢」字標誌
    ，應注意減速慢行並注意車前狀況小心駕駛，隨時採取必要
    之安全措施，而依據當時之天候狀況為晴，路況、視線均屬
    良好，丁○○亦無不能注意之情形，詎因上開路口前方約一
    百公尺有平交道，丁○○僅注意前方之平交道是否有火車經
    過，乃疏未減速慢行並注意車前狀況，即冒然駕車要駛越上
    開路口。適有戊○○騎乘ＮＮＱ－１６９號機車，後座搭載
    乙○○，正沿臺中縣龍井鄉○○○路西巷之支線道，由北往
    南方向駛至上開路口，亦未注意車前狀況且未讓主幹道之車
    輛先行。兩車因各有上述疏忽，致丁○○所駕駛之自小客車
    在要駛入上開路口時，雖已發現戊○○騎乘之機車，仍煞閃
    不及，兩車因而發生碰撞，致戊○○、乙○○均跌倒在地，
    戊○○因而受有右足背撕裂傷、右膝挫傷合併關節血腫及半
    月軟股斷裂、右側脛骨踝骨折、四肢多處擦傷等傷害；乙○○則受有頭部外傷合併蜘蛛膜下腔及腦腫脹、右手臂股腱斷
    裂之傷害，經治療後，仍留有右眼外傷性視神經病變，右眼
    動眼神經麻痺，導致右眼失明無光感之重傷害。
二、丁○○在肇事後，經人報案，於臺中縣警察局烏日分局警員
    丙○○到場時，即主動向警員丙○○申告肇事經過，並進而
    接受裁判。後並於九十五年五月二十五日與戊○○、乙○○
    在臺灣臺中地方法院達成訴訟上之和解，同意賠償戊○○、
    乙○○新臺幣（下同）各五萬元及三十五萬元。
三、案經戊○○、乙○○訴由台中縣警察局烏日分局報請臺灣臺
    中地方法院檢察署檢察官偵查起訴。
    理  由
一、本案上訴人即被告丁○○（以下簡稱為被告）雖坦承伊確有
    於上開時間，駕駛車牌號碼７Ｖ－０１７３號之自小客車，
    沿臺中縣龍井鄉○○○路由西往東方向駛至上開路段與中山
    二路西巷口時，有與告訴人戊○○騎乘之ＮＮＱ－１６９號
    機車發生碰撞，並致告訴人戊○○與機車後座乘客即告訴人
    乙○○倒地受傷之事實，但被告否認本件車禍伊有過失，亦
    否認告訴人乙○○右眼失明無光感之重傷害係因本件車禍造
    成，並辯稱：本件車禍係告訴人戊○○騎乘機車碰撞伊所駕
    駛之自小客車而發生，伊駕車並未超速且有注意車前狀況，
    應無過失，且告訴人乙○○係在車禍發生數月之後才右眼失
    明，此部分重傷害應與上開車禍無關等語。
二、經查，本件車禍發生時，被告駕車行駛之臺中縣龍井鄉○○○路係主幹道，另告訴人戊○○騎乘機車行駛之臺中縣龍井
    鄉○○○路西巷係支線道，此情雖據處理本件車禍之警員丙○○在本院審理時證述明確，惟被告駕車要駛越之上開交叉
    路口並無號誌，且地面上亦有減速標線與「慢」字標誌，此
    情亦有道路交通事故調查報告表、道路交通事故現場圖、及
    經警拍攝之現場照片六張在卷可資佐證。被告於偵、審中均
    坦承其因注意前方約一百公尺之平交道是否有火車經過，故
    未注意減速慢行。再由卷內之道路交通事故現場圖及現場照
    片，亦顯示被告所駕駛之上開自小客車，係在即將駛入上開
    交岔路口與告訴人戊○○所騎乘之機車發生碰撞時，才開始
    煞車（往前之煞車痕跡為八．七公尺），則被告在煞車之前
    ，確有未注意車前狀況，未小心駕駛並隨時採取必要之安全
    措施，才在發現告訴人戊○○於左前方騎乘而來之機車後，
    煞閃不及，因而二車發生碰撞，情甚明顯。按車輛行經無號
    誌之交岔路口時，支線道車應暫停讓幹線道車先行，此於道
    路交通安全規則第一百零二條第一項第二款固定有明文，但
    車輛行經無號誌之交岔路口時，應減速慢行作隨時停車之準
    備；駕駛人應注意車前狀況，並隨時採取必要之安全措施；
    減速標線，用以警告車輛駕駛人前方路特殊，車輛應減速慢
    行；且「慢」字，用以警告車輛駕駛人前面路況變遷，應減
    速慢行；以上於道路交通安全規則第九十三條第一項第二款
    、第九十四條第三項後段、道路交通標誌標線號誌設置規則
    第一百五十九條、第一百六十三條亦均有明文規定。本案被
    告領有駕照，對上開交通安全規定自不能推稱不知。又依據
    卷內之道路交通事故調查報告表，本件車禍發生當時之天候
    狀況為晴，路況、視線均屬良好，被告並無不能注意之情形
    ，詎其並未遵守上開交通安全規定，致與告訴人戊○○騎乘
    之機車發生碰撞，雖告訴人戊○○亦有未注意車前狀況且未
    讓主幹道之車輛先行之過失，但被告疏未注意遵守上開交通
    安全規定，對於本件車禍之發生，亦不能辭免過失責任。被
    告以上開情詞辯稱其對本件車禍之發生並無過失，尚難採信
    。
三、又本件車禍發生之後，告訴人戊○○、乙○○二人均跌倒在
    地，除告訴人戊○○因而受有右足背撕裂傷、右膝挫傷合併
    關節血腫及半月軟股斷裂、右側脛骨踝骨折、四肢多處擦傷
    等傷害之外，告訴人乙○○亦另受有頭部外傷合併蜘蛛膜下
    腔及腦腫脹、右手臂股腱斷裂之傷害，經治療後，仍留有右
    眼外傷性視神經病變，右眼動眼神經麻痺，導致右眼失明無
    光感之重傷害，上開各情除據告訴人戊○○及告訴代理人己○○指訴甚詳外，並有其等二人所提出之診斷證明書在卷可
    資佐證。其中，就被告爭議之告訴人乙○○右眼失明無光感
    之重傷害，雖係童綜合醫院於九十四年六月二十四日出具之
    診斷證明書所填載（見原審卷宗第四一頁），但上開診斷證
    明書同有記載此部分病情係因右眼外傷性視神經病變、右眼
    動眼神經麻痺所導致，且自九十三年九月二十八日起開始門
    診治療仍無法恢復。而童綜合醫院於九十四年四月八日出具
    之診斷證明書（見本院卷宗第二六頁），更記載告訴人乙○○於九十三年九月一日至同月二十八日住院治療期間，即有
    右眼視神經損傷之病情。如與本件車禍發生之時間係在九十
    三年九月一日，且告訴人乙○○係因右眼外傷性視神經病變
    、右眼動眼神經麻痺，導致右眼失明無光感之重傷害等情相
    互印證，本案告訴人乙○○係因此次車禍而受有右眼失明無
    光感之重傷害，應堪認定。被告以上開情詞，辯稱告訴人乙○○右眼失明無光感之重傷害與本件車禍無關，亦非可信。
    本案告訴人戊○○、乙○○二人既因本件車禍倒地而分別受
    有上開傷害，自堪認定其等所受之傷害與被告之過失行為之
    間具有相當因果關係。
四、本件車禍經送請臺中縣區車輛行車事故鑑定委員會鑑定結果
    ，雖認被告駕駛上開自小客車行經無號誌交岔路口，未注意
    車前狀況，未減速慢行，撞上先駛入交岔路口之重機車為肇
    事主因；告訴人戊○○駕駛上開機車行經無號誌交岔路口未
    讓右方幹道車先行，為肇事次因，有該委員會九十四年四月
    二十七日中縣鑑字第○九四五五○一二三○號函及鑑定書在
    卷可稽。惟經再送請臺灣省車輛行車事故覆議鑑定委員會覆
    議結果，已鑑認被告駕駛自小客車，行經無號誌交岔路口，
    未減速慢行且未注意車前狀況，為肇事次因，告訴人戊○○
    駕駛重機車，行經無號誌交岔路口，左方車未暫停讓右方車
    先行，為肇事主因，有上開委員會九十四年十一月二日府覆
    議字第○九四○一○○七○七號函一份附卷可憑。本院審酌
    本件車禍發生時，被告駕車行駛之臺中縣龍井鄉○○○路係
    主幹道，另告訴人戊○○騎乘機車行駛之臺中縣龍井鄉○○○路西巷係支線道，及告訴人所駕駛自小客車係左前葉子板
    （即左前側面）遭撞等情，認臺灣省車輛行車事故覆議鑑定
    委員會之鑑定意見中，除漏未認定被告駕車行駛之道路為主
    幹道，故以左方車、右方車判定路權部分，尚有可議之外，
    其餘關於「被告駕駛自小客車，行經無號誌交岔路口，未減
    速慢行且未注意車前狀況，為肇事次因」、及告訴人戊○○
    駕駛重機車行經無號誌交岔路口，未暫停讓被告駕駛之自小
    客車先行，為肇事主因等鑑定意見，則無不合。臺中縣區車
    輛行車事故鑑定委員會之上開鑑定意見為本院所不採，併此
    敘明。
五、綜上理由，本案被告之上開犯罪事證已甚明確而堪認定。核
    被告所為，係犯刑法第二百八十四條第一項前段之過失傷害
    罪及同條項後段之過失致重傷罪。被告以一過失行為，同時
    致被害人戊○○、乙○○受有上開普通傷害及重傷害，為想
    像競合犯，應依刑法第五十五條想像競合犯之規定，從一重
    依過失致重傷罪處斷。又被告肇事後，經人報案，於台中縣
    警察烏日分局警員丙○○到場時，即已向警員丙○○陳述肇
    事經過，有警訊筆錄及交通事故調查報告表各一份附卷可佐
    ，被告既進而接受裁判，核與自首之要件相符，應依刑法第
    六十二條前段之規定減輕其刑。
六、原審判決以被告之上開犯罪事證已甚明確而堪認定，乃予以
    論罪科刑，固非無見，惟原審判決認定本件車禍之發生，係
    以被告之過失為肇事主因，且於判決理由逕認被告係犯刑法
    第二百八十四條第一項後段之過失致重傷罪，而未認定被告
    另有觸犯同條項前段之過失傷害罪，以上均有未合。是本案
    被告上訴否認犯罪，其上訴雖無理由，但原審判決既有上開
    可議之處，即屬無可維持，自應由本院將原審判決予以撤銷
    改判。爰審酌被告之品行（尚無前科）、其過失程度、告訴
    人戊○○與有過失情形、及被告犯罪所生危害、以及被告在
    犯罪之後已於九十五年五月二十五日與告訴人戊○○、乙○○在臺灣臺中地方法院達成訴訟上之和解，同意賠償告訴人
    戊○○、乙○○各五萬元及三十五萬元（分期給付）等一切
    犯罪情狀，量處有期徒刑四月，並諭知有期徒刑易科罰金之
    折算標準。
七、據上論斷，應依刑事訴訟法第三百六十九條第一項前段、第
    三百六十四條、第二百九十九條第一項前段、刑法第二百
    八十四條第一項前段、後段、第五十五條、第六十二條前段
    、第四十一條第一項、罰金罰鍰提高標準條例第一條前段，
    第二條第一項，判決如主文。
本案經檢察官甲○○到庭執行職務。
中    華    民    國    95    年    6     月    21    日
               刑事第三庭  審判長法  官  王  增  瑜
                                 法  官  胡  忠  文
                                 法  官  廖  柏  基
上列正本證明與原本無異。
不得上訴。
                                 書記官  王  麗  英
中    華    民    國    95    年    6     月    21    日
附錄論罪科刑法條
刑法第二百八十四條第一項：
因過失傷害人者，處六月以下有期徒刑，拘役或五百元以下罰金
，致重傷者，處一年以下有期徒刑、拘役或五百元以下罰金。
                                                      Ｆ


司法院資訊處製作；財團法人民間司法改革基金會備份。
